臺灣高等法院刑事裁定
109年度聲字第4518號
聲明異議人  
即  受刑人  施河僑



上列聲明異議人即受刑人因違反毒品危害防制條例等案件，對於
臺灣新北地方檢察署檢察官之執行指揮命令（109年度執更緝字
第390號），聲明異議，本院裁定如下：
    主  文
聲明異議駁回。
    理  由
一、聲明異議意旨略以：司法院大法官釋字第796號解釋文，直
    指刑法第78條有關假釋犯出獄再犯罪，不論情節輕重，一律
    回籠服完殘刑的規定違反憲法比例原則及保障人身自由意旨
    ，有過苛之虞，即日起，假釋犯再犯罪，被判緩刑或6月以
    下有期徒刑的輕罪案件，應審酌有無撤銷假釋之必要。又依
    109年1月15日修正公布，109年7月15日施行之毒品危害防制
    條例第20條第1、2、3項、第23條第1項之規定，聲明異議人
    即受刑人施河僑（下稱受刑人）施用毒品案件，已由臺灣臺
    北地方法院以109年度毒聲字第216號、臺灣士林地方法院10
    9年度訴字第393號裁定受刑人應送勒戒處所觀察、勒戒。揆
    諸以上說明，臺灣新北地方檢察署檢察官109年執更緝庚字
    第390號執行命令尚嫌未洽，特此具狀聲明異議，請撤銷原
    執行命令云云。
二、受保護管束人在保護管束期間內，應遵守左列事項：保持
    善良品行，不得與素行不良之人往還。服從檢察官及執行
    保護管束者之命令。不得對被害人、告訴人或告發人尋釁
    。對於身體健康、生活情況及工作環境等，每月至少向執
    行保護管束者報告一次。非經執行保護管束者許可，不得
    離開受保護管束地；離開在10日以上時，應經檢察官核准；
    受保護管束人違反前條各款情形之一，情節重大者，檢察官
    得聲請撤銷保護管束或緩刑之宣告；假釋中付保護管束者，
    如有前項情形時，典獄長得報請撤銷假釋，保安處分執行法
    第74條之2、第74條之3分別定有明文。又受刑人或其法定代
    理人或配偶，以檢察官執行之指揮為不當者，得向諭知該裁
    判之法院聲明異議；刑罰執行，由檢察官依指揮書附具之裁
    判書為之，刑事訴訟法第484條、第457條第1項前段、第458
    條前段定有明文。執行機關對於審判機關所為之裁判，並無
    審查內容之權，故裁判是否違法，並非執行機關所得過問，
    是聲明異議之對象，應係檢察官之執行指揮行為，而非檢察
    官據以指揮執行之裁判，故所稱「檢察官執行之指揮不當」
    ，係指檢察官有積極執行指揮之違法及其執行方法有不當等
    情形而言；檢察官如依確定判決、裁定指揮執行，即無執行
    之指揮違法或其執行方法不當之可言（最高法院108年度台
    抗字第79號裁定意旨參照）。是以，依刑事訴訟法第484條
    規定，受刑人得向諭知該裁判之法院聲明異議者，以「檢察
    官執行指揮不當者」為限，必檢察官有積極執行指揮之違法
    或執行方法有不當等情形，始足當之，故檢察官倘係依前揭
    規定，指揮執行殘餘刑期，自無不當。
三、經查，本件受刑人前因違反毒品危害防制條例等案件，經本
    院以99年度聲字第1165號裁定其應執行刑為有期徒刑16年4
    月確定，於民國96年4月17日入監執行，於108年1月25日假
    釋出監並付保護管束，原應於112年10月21日假釋期滿，然
    受刑人於前開假釋期間內，本應遵守保護管束事項，竟於10
    8年8月7日、108年9月6日、108年10月2日、108年10月25日
    未依規定報到及接受尿液採驗，經發函告誡、協尋、訪視，
    均置之不理，經法務部○○○○○○○典獄長以受刑人顯已違反保
    安處分執行法第74條之2第1款、第2款、第4款規定且情節重
    大，報請撤銷假釋後，經法務部審核認受刑人在保護管束期
    間內，已違反保安處分執行法第74條之2第2款、第4款規定
    且情節重大，於108年12月30日核准撤銷其假釋，嗣由臺灣
    新北地方檢察署檢察官以109年執更緝庚字第390號執行指揮
    書執行撤銷假釋後所餘之殘刑3年9月又5日等情，前經本院1
    09年度聲字第3914號查明無訛，有該案號刑事裁定（見本院
    卷第55至58頁）、本院被告前案紀錄表（見本院卷第13至54
    頁）在卷足憑。從而，臺灣新北地方檢察署檢察官於受刑人
    之假釋經撤銷後，換發109年執更緝庚字第390號執行指揮書
    執行殘刑3年9月又5日，所為執行之指揮，於法有據，並無
    違法或不當。至於聲明異議意旨所引司法院大法官釋字第79
    6號解釋，係指刑法第78條第1項本文規定：「假釋中因故意
    更犯罪，受有期徒刑以上刑之宣告者，於判決確定後6月以
    內，撤銷其假釋。」不分受假釋人是否受緩刑或6月以下有
    期徒刑之宣告，以及有無基於特別預防考量，使其再入監執
    行殘刑之必要之具體情狀，僅因該更犯罪受有期徒刑以上刑
    之宣告，即一律撤銷其假釋，致受緩刑或6月以下有期徒刑
    宣告且無特別預防考量必要之個案受假釋人，均再入監執行
    殘刑，於此範圍內，其所採取之手段，就目的之達成言，尚
    非必要，牴觸憲法第23條比例原則，與憲法第8條保障人身
    自由之意旨有違，應自本解釋公布之日起失其效力，核與本
    件受刑人係因於假釋期間違反保安處分執行法第74條之2第2
    款、第4款規定且情節重大，經法務部○○○○○○○典獄長報請撤
    銷假釋後，由法務部審核而准予撤銷其假釋之情狀明顯不同
    ，自難比附援引。
四、再者，假釋制度之目的在使受徒刑執行而有悛悔實據並符合
    法定要件者，得停止徒刑之執行，以促使受刑人積極復歸社
    會。假釋處分經主管機關作成後，受假釋人因此停止徒刑之
    執行而出獄，如復予以撤銷，再執行殘刑，非特直接涉及受
    假釋人之人身自由限制，對其因復歸社會而業已享有之各種
    權益，亦生重大影響。是主管機關所為之撤銷假釋決定，允
    宜遵循一定之正當程序，慎重從事。是對於撤銷假釋之決定
    ，應賦予受假釋人得循一定之救濟程序，請求法院依正當法
    律程序公平審判，以獲適時有效救濟之機會，始與憲法保障
    人民訴訟權之意旨無違（司法院大法官釋字第681號解釋理
    由書參照）。茲監獄行刑法業於109年1月15日修正公布，並
    自公布日後6個月即109年7月15日施行。修正後監獄行刑法
    第121條第1項、第134條第1項、第153條第3項分別規定：「
    受刑人對於前條廢止假釋及第118條不予許可假釋之處分，
    如有不服，得於收受處分書之翌日起10日內向法務部提起復
    審。假釋出監之受刑人以其假釋之撤銷為不當者，亦同。」
    、「受刑人對於廢止假釋、不予許可假釋或撤銷假釋之處分
    不服，經依本法提起復審而不服其決定，或提起復審逾2個
    月不為決定或延長復審決定期間逾2個月不為決定者，應向
    監獄所在地或執行保護管束地之地方法院行政訴訟庭提起撤
    銷訴訟。」、「本法中華民國108年12月17日修正之條文施
    行前，因撤銷假釋得聲明異議之案件，得於修正施行日之次
    日起算30日內，依本法規定向管轄地方法院行政訴訟庭提起
    訴訟。」是依現行監獄行刑法規定，自109年7月15日起，受
    刑人不服撤銷假釋之處分，應循行政爭訟途徑予以救濟。從
    而，本件受刑人聲明異議倘係對於撤銷假釋之處分不服，自
    應依上開規定程序救濟，其遽依刑事訴訟法規定向本院聲明
    異議，於法不合，併此說明。
五、綜上所述，本件檢察官之執行指揮並無違法或不當；受刑人
    猶執前詞，爭執有無撤銷假釋交由檢察官指揮執行殘刑之必
    要，顯非針對檢察官之執行指揮適法或其執行方法有何不當
    而為異議指摘，即有未合，應予駁回。
據上論斷，應依刑事訴訟法第486條，裁定如主文。　
中　　華　　民　　國　　109 　年　　11　　月　　30　　日
                  刑事第三庭    審判長法　官  張惠立
                                      法　官  廖怡貞
                                      法　官  張江澤
以上正本證明與原本無異。
如不服本裁定，應於收受送達後五日內向本院提出抗告狀。
                                      書記官  林明慧
中　　華　　民　　國　　109 　年　　12　　月　　3 　　日